臺灣臺北地方法院交通事件裁定　　　　　　　　　　　九十年度交聲字第七六六號
　　異議人即
　　受處分人　甲○○○投資顧問有限公司　設臺北縣中和市○○街十九號三樓
　　代 表 人　林洪銘
　　代 理 人　乙○○
右列受處分人因違反道路交通管理處罰條例案件，對於臺北市交通事件裁決所於中華
民國九十年七月十九日所為二十件處分（原處分案號：北市裁三字第裁二二－Ｃ00
000000號、北市裁三字第裁二二－ＣＧ0000000號、北市裁三字第裁二
二－一Ａ0000000號、北市裁三字第裁二二－一Ａ0000000號、北市裁
三字第裁二二－一Ａ0000000號、北市裁三字第裁二二－一Ａ0000000
號、北市裁三字第裁二二－Ｄ九Ｔ○九○九六四號、北市裁三字第裁二二－Ｄ九Ｔ○
八八七五一號、北市裁三字第裁二二－Ｄ九Ｔ○八八七五○號、北市裁三字第裁二二
－Ｄ九Ｔ○八八七四八號、北市裁三字第裁二二－一Ａ0000000號、北市裁三
字第裁二二－Ｄ九Ｔ○八八七一三號、北市裁三字第裁二二－Ｄ九Ｔ○八八七一一號
、北市裁三字第裁二二－一Ａ0000000號、北市裁三字第裁二二－Ｄ九Ｔ○八
三六九四號、北市裁三字第裁二二－Ｄ九Ｔ○八三一三六號、北市裁三字第裁二二－
Ｄ九Ｔ○八○五一七號、北市裁三字第裁二二－Ｄ九Ｔ○七七○四六號、北市裁三字
第裁二二－Ｄ九Ｔ○七七三四三號、北市裁三字第裁二二－一Ａ0000000號）
聲明異議，本院裁定如左：
        主      文
原處分北市裁三字第裁二二－Ｃ00000000號部分異議駁回。
原處分北市裁三字第裁二二－ＣＧ0000000號部分撤銷，此部分甲○○○投資
顧問有限公司不罰。
其餘原處分均撤銷發回臺北市交通事件裁決所。
        理      由
壹、原處分北市裁三字第裁二二－Ｃ00000000號部分：
  一、按禁止停車線為黃色實線，用以指示禁止停車路段，道路交通標誌標線號誌設
      置規則第一百六十八條第一項、第二項定有明文。又如汽車駕駛人在設有禁止
      停車標線之處所停車者，處新臺幣（以下同）六百元以上一千二百元以下罰鍰
      ，修正前道路交通管理處罰條例第五十六條第一項第四款定有明文。
  二、本件受處分人即異議人甲○○○投資顧問有限公司所有車號ＣＲ－○一五八號
      自用小客車，於民國九十年五月三十日，在臺北縣中和市○○街○○道路上劃
      有黃色實線表示禁止停車之路段停車，經臺北縣政府警察局中和分局（以下稱
      中和分局）員警以拍照採證，並以受處分人有違反前揭道路交通管理處罰條例
      第五十六條第一項第四款規定之行為掣單舉發，經將舉發單送達於受處分人後
      ，受處分人未於舉發通知單上所載應到案日期前向原處分機關提出申訴，經原
      處分機關請舉發單位即中和分局調查結果，仍認受處分人所有之車輛有前開違
      規行為，原處分機關乃依行為時道路交通管理處罰條例第五十六條第一項第四
      款及違反道路交通管理事件統一裁罰標準表規定，於九十年七月十九日裁處受
      處分人罰鍰一千二百元。
  三、訊據受處分人之代理人乙○○坦承有於上述時間將前開車號汽車停放在上揭禁
      止停車處所為警拍照採證並舉發之事實。參以，經本院自中和分局函調本件交
      通違規採證照片二幀附卷，此亦中和分局九十一年四月十日中警裁字第○九一
      ○○一二一○五號函一紙在卷可憑，本院由上開採證照片可確知受處分人所有
      上開車號自用小客車確有本件交通違規。是本件此部分事證明確，受處分人此
      部分之違規行為堪以認定。
  四、綜上所述，受處分人所有上開車號自用小客車確有在劃設有黃色實線表示禁止
      停車之路段違規停車之行為，從而原處分機關此部分依前揭道路交通管理處罰
      條例第五十六條第一項第一款及違反道路交通管理事件統一裁罰標準表規定，
      裁處受處分人罰鍰一千二百元，核無違誤，本件此部分之異議為無理由，應予
      駁回，爰裁定如主文第一項所示。
貳、原處分北市裁三字第裁二二－ＣＧ0000000號部分：
  一、按法院受理交通事件，準用刑事訴訟法之規定，「道路交通管理處罰條例」第
      八十九條前段定有明文。最高法院七十六年臺上字第四九八六號判例「認定犯
      罪事實所憑之證據，雖不以直接證據為限，間接證據亦包括在內，然而無論直
      接證據或間接證據，其得為訴訟上之證明者，須於通常一般之人均不致有所懷
      疑，而得確信其為真實之程度者，始得據為有罪之認定，倘其證明尚未達到此
      一程度，而有合理之懷疑存在以致事實審法院無從取得有罪之確信時，即應由
      法院為諭知被告無罪之判決，此即刑事訴訟法上法院認定事實之最重要原則「
      認定被告有罪，就該有罪事實不能有任何合理懷疑存在」，此於法院審理行為
      人違反道路交通管理處罰條例案件時，自當一體適用。易言之，法院於審理行
      為人違反道路交通管理處罰條例案件，當踐行完畢調查證據之程序而為事實之
      認定時，如就原處分機關所認定行為人違規事實仍有合理懷疑，而無法百分之
      百確信行為人確有該當於道路交通管理處罰條例各該處罰條文之構成要件事實
      時，即應依訴訟上之待證事實「倘有懷疑，則從被告之利益作解釋」之證據法
      則，作對受處分人有利之認定。
  二、本件原處分機關因認受處分人即異議人所有車牌ＣＲ－○一五八號自用小客車
      ，於九十年一月三日沿新店市○○路由新店往臺北方向行駛時，有行車速度超
      越最高速限二十公里以上之違規行為，為臺北縣警察局交通隊以照相機拍照採
      證，以其違反行為時道路交通管理處罰條例第四十條第一項規定，掣單逕行舉
      發。嗣因受處分人不依規定到案提出申訴，原處分機關請舉發單位調查結果，
      仍認受處分人有前揭違規行為，於九十年七月十九日依時道路交通管理處罰條
      例第四十條第一項規定，裁處新臺幣二千四百元罰鍰之處分。惟訊據受處分人
      之代理人乙○○堅決否認其有前揭違規行為，辯稱略以：採證照片中之車輛之
      車型、車種與受處分人所有者不符，採證照片中車輛之車牌顯係偽造，例如偽
      車車頂為皮頂，後車頂直角切下，連接後車蓋；而受處分人車輛之全車含車頂
      皆為鋼鐵烤漆，後車頂是斜下接後車蓋，且後車蓋上有凱迪拉克之Ｌ標誌等語
      。
  三、經查：本院向臺北縣政府警察局調閱本件交通違規採證照片一幀，經與受處分
      人所提供其所有上開車號汽車照片及理由欄壹中所述受處分人所有之自用小客
      車交通違規採證照片比對，確有受處分人上開所陳述之不同處。由此可知，本
      件舉發單位及原處分機關均未詳查即遽予舉發及裁罰，均有不當，受處分人之
      辯解洵堪信為真實，本件此部分聲明異議為有理由，原處分即無由維持而應由
      本院予以撤銷，並另為不罰之諭知如主文第二項所示，以資適法。
參、其餘原處分部分（即除原處分北市裁三字第裁二二－Ｃ00000000號、北
    市裁三字第裁二二－ＣＧ0000000號外之十八件原處分）
  一、本件此部分原處分意旨略以：受處分人即異議人甲○○○投資顧問有限公司所
      有之車牌ＣＲ－○一五八號自用小客車，自八十九年十二月三十日起至九十年
      五月十四日期間，在臺北市○○○路○段、永福街、桃園縣中壢市○○路○道
      路收費停車處所有停車不依規定繳費十八件，經臺北市停車管理處、桃園縣警
      察局交通隊執勤人員查獲後，以受處分人所有該部車號汽車有違反修正前道路
      交通管理處罰條例第五十六條第一項第十款規定之行為，分別逕行掣單舉發，
      經將舉發通知單送達於受處分人後，受處分人未於應到案日期前提出申訴，經
      原處分機關請舉發單位即臺北市停車管理處、桃園縣警察局調查結果，仍認受
      處分人所有該部汽車有在道路收費停車處所停車不依規定繳費行為，原處分機
      關乃依修正前道路交通管理處罰條例第五十六條第一項第十款及違反道路交通
      管理事件統一裁罰標準表規定，上開十八件違規於九十年七月十九日各裁處受
      處分人罰鍰一千二百元在案。
  二、訊據受處分人之代理人乙○○堅決否認有違反道路交通管理處罰條例第五十六
      條第一項第十款之行為，並辯稱略以：受處分人所有之上開車號汽車未曾在臺
      北市○○○路○段、永福街、桃園縣中壢市○○路○道路停車，也沒有收到繳
      費通知單等語。經查：
    (一)汽車駕駛人駕駛汽車在道路收費停車處所停車未繳費，雖然違反修正前道路交
      通管理處罰條例第五十六條第一項第十款（即九十年一月十七日經總統令修正
      公布之同條例第五十六條第一項第九款）規定，惟核其性質與違反道路交通管
      理事件統一裁罰標準及處理細則第二十三條第一項所列舉六款「當場不能」或
      「不宜攔截」掣單舉發而得逕行舉發之情形（如：闖紅燈或平交道、搶越行人
      穿越道、違規停車而駕駛人不在場、不服指揮稽查逃逸或聞消防車救護車警備
      車工程救險車之警號不立即避讓者、以科學儀器取得違規證據資料足資認定其
      違規事實者、或各級學校交通服務隊檢舉違規停車或行近行人穿越道時，不暫
      停讓行人優先通過之車輛而經現場導護人員簽證者）不符，本件掣單舉發當時
      既然查無前揭「當場不能」或「不宜攔截」之情形。本件前揭在道路收費停車
      處所停車未繳費案件全係逕行舉發案件，核非前述，合先敘明。
    (二)按停車場法第十二條規定「地方主管機關為因應停車需要，得視道路交通狀況
      ，設置路邊停車場，並得向使用者收取停車費」，地方主管機關應於路邊停車
      場開放使用前，將設置、停車種類、收費時間、收費方式、費率及其他規定事
      項公告週知，變更及廢止時，亦同，停車場法第十三條亦有明文規定，此為本
      件舉發單位即臺北市停車管理處、桃園縣警察局就臺北市區○○○縣道路收費
      停車處所停車收費之法源依據，是以臺北市區○道路收費停車處所有關「駕駛
      人離場前，未見補繳停車費通知單，應主動洽管理員補單或電洽承辦人員查詢
      辦理」之告示牌（桃園縣如有相關規定亦同），僅具有「公告週知」該路邊停
      車處所使用者需繳納停車費效力，並非「行政處分」。至於司法院「院字第一
      八二四號」解釋，係司法院於中華民國二十七年十二月十四日專就「訴願期間
      」起算疑義咨復行政院所作成之解釋，指行政官署對於不特定人所為之處分，
      不適用送達程序，一經張貼布告，即應生效，如對於該處分有所不服，其訴願
      期間，應自布告之次日起算。臺北市停車管理處、桃園縣警察局擷取其中「行
      政官署對於不特定人所為之處分，不適用送達程序，一經張貼布告，即應生效
      」文句，作為車輛駕駛人在公告道路收費停車處所停車不依規定繳納停車費，
      該處無須另做催繳作業之依據，且認車輛駕駛人駕車駛離收費停車處所未見補
      繳停車費通知單時，若未依牌告內容主動向收費停車處所管理員或電洽該處查
      詢辦理補繳，即應依修正前道路交通管理處罰條例第五十六條第一項第十款規
      定舉發並裁罰，其適用法規顯然錯誤。
    (三)況查本件舉發單位認受處分人所有之上揭車號自用小客車未依規定繳納停車費
      ，無非係以停車管理員曾經開立「補繳停車費通知單」而受處分人未依規定繳
      費為論據，惟因查無證據證明受處分人確已收受「補繳停車費通知單」，自難
      僅憑舉發單位單方面之記錄即遽認受處分人有意在道路收費停車處所停車不繳
      費。本件聲明異議為有理由，應由本院將原處分撤銷，另由原處分機關為適法
      之處置，以平民怨，爰裁定如主文第三項。
據上論斷，應依道路交通案件處理辦法第十九條、第二十條前段，裁定如主文。
中      華      民      國      九十一    年      五    月      三十    日
                                      臺灣臺北地方法院交通法庭
                                          法  官  曾  啟  謀
右正本證明與原本無異。
如不服本裁定，應於裁定送達後五日內向本院提出抗告狀。
                                          書記官  謝  韻  華
中      華      民      國      九十一    年      五    月      三十    日
